臺灣板橋地方法院刑事判決　　　　　　　 93年度訴字第240號
公　訴　人　臺灣板橋地方法院檢察署檢察官
被　　　告　辛○○
　　　　　　子○○
共　　　同
選任辯護人　郭芳宜律師
上列被告因妨害自由等案件，經檢察官提起公訴（92年度偵字第
10119號、第20547號），本院判決如下：
    主  文
辛○○共同以非法方法，剝奪人之行動自由，累犯，處有期徒刑
陸月，如易科罰金，以佰元折算壹日。扣案之西瓜刀貳把、玩
具手槍壹支均沒收。
子○○共同以非法方法，剝奪人之行動自由，累犯，處有期徒刑
陸月，如易科罰金，以佰元折算壹日。扣案之西瓜刀貳把、玩
具手槍壹支均沒收。
    事  實
一、辛○○（原名楊鍾超）前於民國77年間因殺人案件，經臺灣
    桃園地方院以77年度重訴字第636 號判決判處有期徒刑14年
    ，褫奪公權10年，上訴後經臺灣高等法院以78年度上重一訴
    字第17號判決將原判決撤銷改判處有期徒刑12年，褫奪公權
    10 年 ，經最高法院以78年度台上字第2761號判決上訴駁回
    確定，嗣又經臺灣高等法院以80年度聲減字第2971號裁定減
    為有期徒刑8 年，褫奪公權8 年確定，於82年9 月25日因假
    釋出監；又於假釋期間之83年間，因違反槍砲彈藥刀械管制
    條例案件，經臺灣臺北地方法院以83年度訴字第2333號判決
    判處有期徒刑2 年確定，上開假釋亦因而經撤銷，所餘殘刑
    及前開所宣告之刑接續執行，甫於88年7 月27日因縮刑期滿
    執行完畢（於本件構成累犯）。子○○於79年間因違反懲治
    盜匪條例案件，經臺灣臺北地方法院以79年度訴字第925 號
    判決判處有期徒刑9 年，上訴後經臺灣高等法院以79年度上
    訴字第3254號判決將原判決撤銷改判處有期徒刑8 年6 月確
    定，甫於87年8 月29日因縮刑期滿執行完畢（於本件亦構成
    累犯）。詎均不知悔改，於91年8 月15日下午7 、8 時許，
    在臺北縣三重市○○路92巷38號圓滿餐廳（原名林園，後更
    名為圓滿餐廳，辛○○、子○○均係更名後始加入成為股東
    ）內，因乙○○、庚○○至上址餐廳催討積欠之薪資及裝潢
    期間承作水電之工資，而雙方就該債務之負擔認知不同（辛○○、子○○認係屬更名前原股東間之債務與其2 人無關）
    ，遂發生爭執，斯時辛○○、子○○竟共同基於傷害及妨害
    自由之犯意聯絡，或徒手或持刀械以刀背毆打乙○○、庚○○，並將乙○○、庚○○強行留置於上開餐廳後面之包廂內
    ，再由數名有共同犯意聯絡之不詳年籍成年男子或徒手或持
    不具殺傷力之玩具手槍槍托持續毆打乙○○、庚○○，而以
    此方式剝奪其2 人之行動自由，禁止離去，並因此致乙○○
    受有頭皮血腫、臉部3 處瘀傷等傷害、庚○○受有頭部外傷
    疑似輕微腦震盪、左耳撕裂傷、胸部挫傷、左足踝扭傷等傷
    害。嗣於91年8 月16日凌晨0 時至1 時許，因不詳路人報案
    為警據報趕至上開地點，在該址包廂內發現受傷之乙○○、
    庚○○及戊○○（戊○○部分詳後述），並扣得西瓜刀2 把
    、玩具手槍1 支，而循線查知上情。
二、案經告訴人乙○○、庚○○訴由臺北縣政府警察局三重分局
    報請臺灣板橋地方法院檢察署檢察官偵查起訴。
    理  由
一、訊據被告辛○○、子○○固坦承有與告訴人乙○○、庚○○
    發生拉扯，造成告訴人乙○○、庚○○因而受有事實欄所載
    之傷勢等情不諱，惟仍矢口否認有傷害、妨害自由犯行，辯
    稱：係因為告訴人攜帶扣案之西瓜刀2 把至圓滿餐廳，藉口
    催討薪資，實係意圖勒索，渠等2 人基於防衛意思，始於告
    訴人乙○○、庚○○舉刀刺砍被告時，合力徒手將告訴人乙○○、庚○○制服，造成告訴人乙○○、庚○○受有輕傷，
    後再將告訴人乙○○、庚○○留置於餐廳包廂內，並報警處
    理，並無妨害自由之犯意云云。另被告辯護人則以告訴人乙○○、庚○○先持西瓜刀藉口討薪資至餐廳勒索，其在偵查
    中所為之陳述，顯有不可信之狀況，無證據能力以及法務部
    調查局之測謊報告因該次測謊作業是否遵守測謊標準作業程
    序並無參考資料可得而知，且被告辛○○罹患有高血壓、心
    律不整疾病，且當天有服用高血壓藥物，勢必影響被告辛○○之測試，故無證據能力云云。
二、經查：
  (一)按被告以外之人於審判外之言詞或書面陳述，除法律有規定
    者外，不得作為證據，刑事訴訟法第159 條第1 項固有明文
    ，惟被告以外之人於偵查中向檢察官所為之陳述，除顯有不
    可信之情況者外，得為證據，同法第159 條之1 亦有明文，
    而所謂顯有不可信之情況，依該條之立法理由，應係指被告
    以外之人於偵查中向檢察官所為之陳述，不論是言詞或書面
    ，有未遵守法律規定之情形，即檢察官於偵查中所為之證據
    調查，須係出於違法取供者，始無證據能力。查本件辯護人
    辯稱證人乙○○、庚○○於偵查中向檢察官所為之證述，無
    證據能力云云，並非係指渠等2 人有受強暴、脅迫、利誘等
    不正取得證述之情事，而係指本件起因為證人乙○○、庚○○先持西瓜刀藉口討薪資至餐廳勒索，故其2 人在偵查中所
    為之陳述，顯有不可信之狀況，應無證據能力云云，然此應
    係屬證人證詞有無證明力之問題，是被告辯護人上開所辯，
    並不足採，證人乙○○、庚○○於偵查中所為之陳述，得為
    證據。
  (二)次按「法院或檢察官得囑託醫院、學校或其他相當之機關、
    團體為鑑定，或審查他人之鑑定，並準用第203 條至第206
    條之1 之規定；其須以言詞報告或說明時，得命實施鑑定或
    審查之人為之。第163 條第1 項、第166 條至第167 條之7
    、第202 條之規定，於前項由實施鑑定或審查之人為言詞報
    告或說明之情形準用之。」為刑事訴訟法第208 條所明定。
    本件係本院囑託法務部調查局對被告辛○○進行測謊，有本
    院94年1 月6 日板院通刑若93訴240 字第00502 號函附卷可
    憑（見本院卷第296 頁，是本件測謊屬刑事訴訟法上所稱之
    鑑定方法殆無疑義。復按測謊鑑定，係依一般人在說謊時，
    會產生遲緩、緊張、不安等心理波動現象，而以科學方法，
    由鑑定人利用測謊儀器，將受測者之情緒波動反應情形加以
    紀錄，用以判別受測者之供述是否真實。故測謊鑑定結果，
    於符合下列要件下，雖不能採為判決之唯一及絕對的依據，
    但仍具有證據能力而得供裁判之佐證：(1)鑑定人具備專業之
    知識技能，(2)復事先獲得受測者之同意，(3)所測試之問題及
    其方法又具專業可靠性時，(4)測謊儀器運作正常，環境良好
    無不當之外力干擾(5)受測人身心狀態正常（最高法院88年度
    台上字第2936號、第5038號、90年度台上字第3969號、91年
    度台上字第371 號、93年度台上字第1938號判決意旨參照）
    。查(1)本件送測謊鑑定前已得被告辛○○同意，且施測時被
    告辛○○亦同意進行測謊，有本院93年11月16審判筆錄及測
    謊同意書1 份在卷可憑（見本院卷第282 頁、卷附之測謊鑑
    定過程參考資料第2 頁）；(2)又鑑定之施測人員吳家隆修畢
    測謊技術課程，取得合格之實施測謊資格，有法務部調查局
    結業證書1 紙在卷為憑（見上開參考資料第9 頁），是鑑定
    人吳家隆堪信應具備測謊之專業知識及相當經驗；(3)本件係
    以「控制問題法」、「混合問題法」詢問被告辛○○，所測
    試之相關、重要問題為「你是辛○○嗎？」、「你住在永和
    市嗎？」、「當天乙○○、庚○○2 人有攜帶刀械到現場嗎
    ？」、「你有服過兵役嗎？」、「扣案西瓜刀是乙○○、庚○○2 人攜帶到現場嗎？」、「你曾經為了自身利益傷害過
    家人嗎？」、「扣案槍枝是乙○○、庚○○2 人所有的嗎？
    」、「你有說實話嗎？」，且測謊所使用之儀器測前經檢測
    功能均正常，測謊環境具空調，溫濕度均有控制，並具錄影
    （音）存證設施之監視功能，環境無噪音等外界干擾因素等
    情，有測謊程序說明、測謊問卷內容題組等附卷可佐（見上
    開參考資料封面背面、第1 頁、第5 頁），是堪認本案測試
    之問題具專業性及可靠性，測謊儀器良好且運作正常，並無
    外界干擾；(4)另被告辛○○受測時身心狀況良好，亦有測謊
    對象身心狀況調查表在卷足憑（見上開參考資料第3 頁），
    是本件測謊鑑定符合前揭各項測謊基本形式要件，應認有證
    據能力。被告辯護人抗辯該測謊鑑定報告，並無證據能力云
    云，亦不足採，以上均合先敘明。
  (三)上揭告訴人乙○○、庚○○2 人因薪資及承作水電工資等債
    務問題，於91年8 月15日下午7 、8 時許，至被告2 人擔任
    股東址設臺北縣三重市○○路92巷38號之圓滿餐廳催討時，
    由於雙方認知不同，遂起爭執，被告2 人即或徒手或持刀柄
    毆打告訴人2 人，並將告訴人2 人留置於餐廳包廂內，禁止
    離去，復於餐廳包廂內，又由數名有共同犯意聯絡之不詳年
    籍成年男子，或徒手或持槍柄持續毆打告訴人，致告訴人受
    有上揭事實欄所載傷害之事實，業據告訴人乙○○、庚○○
    於偵查中分別指訴「當天我和庚○○到那邊。『水董』叫我
    們進去等一下，是子○○、辛○○他們叫我們到包廂坐的，
    我們談到一半就被打，後來就被拿著刀子押住，被告2 人有
    打我們，我們在包廂時被告2 人也有在場，而且打我們，後
    來包廂內的人越來越多，有5 、60人，被告2 人一開始是空
    手打，後來拿刀子押著，餐廳老闆原是子○○的太太，後來
    是子○○，庚○○和我一起被打，（乙○○部分，見92年度
    偵字第10119 號第84頁起、第93頁起、第128 頁）」、「當
    天我和乙○○去領薪水，老闆子○○帶我們去後面，講沒幾
    句話，就打我們，動手打我們的是子○○、辛○○，把我們
    壓在地上，叫我們不准動，當時他們有拿刀及槍，在包廂內
    後來人越來越多，還有拿槍出來（庚○○部分，見同上偵查
    卷第84頁反面起）」明確，且告訴人庚○○嗣於本院審理中
    亦經具結證稱：「（審判長問：91年8 月15日當天晚上你到
    三重市○○路92巷38號圓滿餐廳情形如何，請詳細陳述？）
    當天晚上八點多我與乙○○2 人一起到圓滿餐廳要拿工資，
    我是負責水電，我們那天總共去了2 次，第1 次去的時候，
    到餐廳時，只有看到子○○，沒有看到辛○○，這次我們並
    沒有跟他們提到工資的事就走了，因為之前在那邊工作過，
    知道他們有黑道背景，所以會害怕就走了，但是離開之後，
    乙○○說身上沒有錢，所以我們又再去了第2 次，時間是8
    點20分前後，第2 次去的時候，有看見被告2 人，被告2 人
    就叫我們2 人到後面的包廂談，我們就進去了，在講話的過
    程中，有發生口角衝突，子○○就先抓住乙○○的脖子，我
    上前去勸架，辛○○有出去又進來，手上有拿著刀子，頂在
    我的背後，叫我不要動，之後辛○○就叫我跟乙○○趴在地
    上並打我們，後來辛○○就把刀交給餐廳的少爺，並叫少爺
    拿著刀子看著我們，說不要讓我們離開，之後他們叫來的人
    就越來越多，陸陸續續前前後後大約有70個人左右到包廂裡
    面來，他們來來去去的，進來的人帶頭的都有打我們，還有
    拿槍出來，問我們有無看過槍，並用槍托打我們，之後聽到
    辛○○說外面來了很多人，辛○○他們跟原先在包廂的人就
    出去了，只有留我跟乙○○在包廂，有2 個人看著我們，接
    著有2 個人抓戊○○進包廂，戊○○滿身是血，當時戊○○
    已經神智不清了，隔了沒多久警察就來了，後來警察叫我們
    寫切結書，我跟乙○○、戊○○都有簽名並留下身分證字號
    及地址，之後警察就叫我們離開，我們3 個人就一起離開。
    （審判長問：你稱去拿工資，是拿什麼工資，誰請你做的？
    ）是甲○○請我去做的，時間是在91年7 月份左右，施工內
    容就是該餐廳裝潢的水電，施工期間沒有看到辛○○，子○○有時候會來看看。（審判長問：既然是甲○○叫你去做的
    ，為何不跟甲○○請款？）我有跟甲○○請款，但甲○○說
    他沒有錢，他說他跟子○○他們是合夥的股東，要我去跟子
    ○○他們拿，我的工資部分是五萬多元。（審判長問：你去
    圓滿餐廳的時候，子○○有無跟你說什麼？）第2 次我去的
    時候，跟子○○說要跟他拿錢，他問我說要拿什麼錢，之後
    就發生口角衝突。我們去的時候，沒有帶刀、帶槍。」等語
    綦詳，雖告訴人庚○○前、後所述並非完全一致，且亦與告
    訴人乙○○所述有所出入，然觀之該些不符情形，均為案發
    過程中枝微末節事項，因人之記憶能力有限，是縱有出入亦
    屬常情，不能因此遽認告訴人所為之指訴均不可採。又因告
    訴人2 人就遭被告2 人夥同數名有共同犯意聯絡之不詳年籍
    成年男子，或徒手或持刀背或持槍托毆打以及持刀押住、留
    置於包廂內，禁止離去、於包廂內尚有繼續被打等重要過程
    ，前後、分別所述均一致，並核與證人甲○○於本院審理時
    到庭結證稱：圓滿餐廳我接下時另外還有2 人，1 個陳國輝
    ，另1 個叫寶兒的女子（即子○○太太），被告2 人不是，
    我負責裝潢部分出資，後來我要求退股，陳國輝有同意，但
    當我向陳國輝要求支付退款時，陳國輝說已將股款交給其他
    股東，由其他股東跟我處理，但一直到現在錢也都沒有還我
    ，員工也沒有拿到工錢。庚○○是長期合作的水電技工，乙○○是吧台小弟，負責切水果等事情，因為乙○○、庚○○
    沒有領到工錢，他們來找我，我跟他們說叫他們直接去找新
    的股東，因為陳國輝說有交付二十萬元給新的股東要處理相
    關的事情。後來乙○○、庚○○他們說跟阿水（即被告子○○）已經約好，我還交代他們到的時候要打電話回來說是否
    有碰到面，後來乙○○有打電話回來說有碰到阿水，還把電
    話拿給阿水聽，我跟阿水說請他好好處理。經過2 個小時左
    右，乙○○又打電話回來求救喊救命，他被打得很痛苦，我
    還沒來得及回答，電話就被掛斷，因為乙○○跟我有親戚關
    係，所以我就找了乙○○的親戚以及其他債權人一同去餐廳
    ，去之前有先到三重分局備案，後來我們到餐廳時，餐廳的
    門緊閉，門前看得到有光線的地方，有凌亂的拖鞋及血跡，
    所以我們就要求立刻開門，門打開進去後，就發現裡面一間
    包廂內有6 、7 個男生，其他房間內有血跡，我就要求警員
    把他們全部帶回去作筆錄，後來我到醫院，乙○○有說他被
    人抓到房間，用西瓜刀的刀背打，還有用腳踹，用椅子敲他
    的頭，用槍托敲脖子等語相互吻合，復有告訴人乙○○臺北
    市立陽明醫院甲種診斷書1 紙、告訴人庚○○行政院國軍退
    除役官兵輔導委員會臺北榮民總醫院急診診斷證明書1 紙附
    卷（見92年度偵字第10119 號卷第48頁、第51頁）及西瓜刀
    2 把、玩具手槍1 支（業經內政部警政署刑事警察局於93
    年1 月5 日以刑鑑字第0920227819號槍彈鑑定書鑑驗結果，
    認不具殺傷力，有該鑑定書1 份附於本院卷第92頁至第94
    頁）扣案可資佐證，且由上開診斷書所載傷勢以觀，其中告
    訴人乙○○所受傷勢頭皮血腫、臉部淤傷部分以及告訴人庚○○所受傷勢頭部外傷疑似輕微腦震盪、左耳撕裂傷、胸部
    挫傷部分，係屬刀背、槍托所可能造成之傷害，並無疑義，
    自堪信告訴人之指訴為真實。
  (四)被告及其辯護人雖仍以前揭陳詞置辯，並舉證人壬○○、丙○○為證，然查：
  (1)證人壬○○為圓滿餐廳之會計，而被告2 人是圓滿餐廳之股
    東，彼此間有僱傭關係，所為證言難免偏頗，是證人壬○○
    所為證述是否可信，已屬可疑，況再參酌依證人壬○○所
    述，伊從未見過告訴人2 人在該餐廳工作過，此與證人甲○○證稱：告訴人庚○○是長期合作的水電技工、告訴人乙○○是吧台小弟負責切水果等事情、證人己○○證稱：告訴人
    2 人是該餐廳之員工，伊每次去的時候，告訴人庚○○幾乎
    都在，伊每次去都找告訴人乙○○，告訴人乙○○在吧台切
    水果、證人丁○○證稱之前有去過圓滿餐廳吃過1 次飯，當
    時有看到告訴人乙○○，他在做服務生，距離被打時間約有
    1 、2 個月等語明顯有所不符。再者，依證人壬○○所述
    ，被告子○○於離開餐廳前有交代伊報警，伊就撥打櫃臺上
    的電話報警（不是110）， 被告子○○就直接離開，之後10
    、20分鐘後警察就來了，有2 個警察來，而被告子○○則供
    稱：伊是於當天93年8 月15日下午10時多許不到11時離開餐
    廳的，離開之前伊有交代會計即證人壬○○報警處理云云，
    惟依證人癸○○於本院審理時到庭所為之證述：「伊與同事
    賴進德到包廂時，有看到3 個年輕人受傷，就是乙○○、庚○○、戊○○（後雖改稱是己○○，沒有乙○○，然綜觀全
    卷資料以及證人己○○證稱從頭至尾均未進入餐廳內等語，
    顯然不符，自不足採），當時他們3 人受傷蠻嚴重的。（檢
    察官問：前後只有你們兩位（指證人癸○○及其同事賴進德
    ）到餐廳處理？）前後共有2 組，都是我們慈福派出所警員
    ，我是第1 組先到，所以案子由我承辦，證人甲○○所說的
    是第2 組，因為後來他們還有再報案，所以有第2 組去，證
    人甲○○是跟第2 組去的。（檢察官問：為何去餐廳查訪？
    ）是勤務中心通知餐廳有打架，要我們去處理，我們是巡邏
    備差的，所以就去處理。（檢察官問：第2 組的人什麼時候
    去？去多久的時間？）我不清楚，因為當時我在臺北的醫院
    ，我之所以知道第2 組的人有作筆錄，是因為第2 組的人跟
    我說後來他們又報案有再到現場把人帶回派出所作筆錄。至
    於偵查卷第7 頁所附的報告，我是憑記憶大概寫的，並沒有
    去勤務中心查閱資料，報告上面所記載我執行巡邏勤務的時
    間，也是憑記憶寫的，我只能確定當時是在我執行巡邏勤務
    的期間內發生的，所以才是通知我去處理，我確定當時我是
    按當日所排定的勤務表值班，並沒有與其他的人換班，至於
    確定的巡邏期間，要以值班表為準，我確定是在我執行巡邏
    勤務時發生的」等語，佐以本院依職權向臺北縣政府警察局
    三重分局所調取之員警勤務表（見本院卷第200 頁起）顯示
    證人癸○○於當時應係服93年8 月16日凌晨0 時至2 時之巡
    邏勤務，核與證人己○○、戊○○、丁○○所稱伊等係於93
    年8 月16日凌晨0 時多許到達，一到達就被1 群人打等情相
    符，是堪認證人癸○○應係於93年8 月16日凌晨0 時至2 時
    之間到達上開餐廳（報告書上所載時間有誤，不足為據），
    且係第1 組到達之警員，此與證人壬○○、被告子○○上開
    所稱離開餐廳報警處理之時間有所不符（相差達1 小時），
    且依警員癸○○所出具之報告亦已載明：警方調查後發現該
    案報案的人是1 名年籍不詳的路人等語，則被告子○○是否
    確實有叫證人壬○○報警以及證人壬○○是否確有打電話報
    警，均誠有疑問。更有甚者，證人壬○○復又證稱：後來
    有1 批人來借包廂（應係指將證人戊○○帶至包廂內者），
    借包廂的人伊都不認識，只有說要借包廂，就進去了，也沒
    有叫菜、也沒有叫酒云云，此明顯與常理有違，益徵證人壬○○就事實有所隱瞞。綜上可見，證人壬○○之證詞顯然有
    迴護被告，避重就輕之嫌，難認與事實相符，自不足據為有
    利被告之認定。
  (2)同前，證人丙○○既係圓滿餐廳之經理，與被告2 人是圓滿
    餐廳之股東彼此間亦係具有僱傭關係，則其所為證言是否與
    事實相符而可採信，同屬有疑，再參酌依證人丙○○所述
    ：「（檢察官問：你如何看到那2 位年輕人來店內鬧事？他
    們如何進來？）是我自己看到的，是我自己走到櫃臺，他們
    就進來」，且又證稱：告訴人2 人係7 、8 點來的，然依證
    人丙○○自己於警詢中所稱：發生打架時，伊人在包廂內與
    朋友喝酒唱歌，不知道發生打架事件，且伊係於當日93年8
    月15日下午10許進入店內消費，因為伊當天休假等語（見本
    院卷第203 頁），彼此顯然有所矛盾。再者，證人丙○○
    於本院進行交互詰問時，對於檢察官所詰問之與本件案情攸
    關之重要事項均迴避而證稱忘記了，但卻對於伊尚未到達餐
    廳前所發生之事即告訴人2 人攜帶刀械至餐廳乙節記憶清晰
    ，是其迴護被告2 人之情甚為明顯，則其所為之證詞，自亦
    不足為被告有利之證據。
  (3)承前所述，證人壬○○、丙○○所為之證言，均不足採為對
    被告有利之證據，而本件扣案西瓜刀2 把及玩具手槍1 支並
    非告訴人2 人攜至上開餐廳乙節，亦業經證人即告訴人庚○○於本院審理時經具結後證述明確在卷，核與本院於經被告
    辛○○同意下（見本院卷第282 頁），依職權送請法務部調
    查局進行測謊之結果，顯示：被告辛○○就當天乙○○、庚○○2 人有攜帶刀械到現場嗎？扣案西瓜刀是乙○○、庚○○2 人攜帶到現場嗎？以及扣案槍枝是乙○○、庚○○2 人
    所有的嗎？此3 問題，被告辛○○雖均回答是，然皆呈現情
    緒波動反應，經研判有說謊情形相符，並有法務部調查局94
    年2 月17日調科參字第09400067760 號測謊報告書1紙 在卷
    可參（見本院卷第304 頁）。此外，再輔以依證人庚○○所
    述，本件案發當天即93年年8 月15日下午8 時多許，伊與告
    訴人乙○○是總共去了2 次（此與證人壬○○所述相符），
    第1 次去的時候，因為害怕所以就走了，後來是因為告訴人
    乙○○說身上沒有錢，所以伊與告訴人乙○○才又去了第2
    次，則按諸常理，如告訴人2 人確係一開始即準備並攜帶上
    開扣案物至圓滿餐廳，理當係於第1 次到達餐廳時，即直接
    向餐廳人員表明來意，又為何會有因害怕而致先行離去之情
    形？益徵證人庚○○上開證稱：伊與告訴人乙○○去的時候
    ，並沒有帶刀、帶槍等語，應非子虛，足堪採信。是被告辯
    稱扣案西瓜刀2 把、玩具手槍1 支係告訴人2 人攜至餐廳云
    云，無非係事後為圖卸責之詞，均不足採。
  (4)又刑法第23條所規定之正當防衛，係以對於現在不法之侵害
    ，而出於防衛自己或他人權利之行為為要件，如不法侵害尚
    未發生，即無防衛之可言（最高法院17年上字第686 號、27
    年上字第2879號判例意旨參照）。本件承前所述，扣案西瓜
    刀2 把、玩具手槍1 支既非告訴人2 人所攜至圓滿餐廳，且
    告訴人2 人發生傷害之原因，復係因與被告雙方間就債務糾
    紛認知不同而生口角爭執所引起，且係由被告夥同數名不詳
    姓名年籍成年男子共同對告訴人2 人施以加害行為，告訴人
    2 人對被告並無何現在不法侵害行為之實施，揆諸前揭說明
    ，與刑法第23條正當防衛之要件即有未合，難認被告有何防
    衛權之存在。是被告辯稱係因告訴人2 人攜帶刀械至餐廳，
    並對被告揮砍，基於防衛權利，始對告訴人2 人施以傷害行
    為云云，自不足採。次者，同前所述，告訴人2 人發生傷害
    之原因，既係因與被告雙方間就債務糾紛認知不同而生口角
    爭執所引起，且告訴人2 人對被告並無實施何現在不法侵害
    行為，非所謂之現行犯，此被告應知之甚詳，可見被告將告
    訴人2 人留置於圓滿餐廳包廂內，並禁止離去，其目的應係
    意在遂行其等傷害之目的，此由證人庚○○於本院審理時證
    稱：在包廂內伊與告訴人乙○○仍持續遭人毆打等語並可得
    知，是被告辯稱並無妨害自由之故意云云，亦顯不足採。
  (五)綜上參互以析，告訴人2 人所為之指訴，既非不足採信，而
    被告所為之辯解，復均不足為採，則本件事證已臻明確，被
    告犯行洵堪認定，應依法論科。
三、核被告辛○○、子○○所為，均係犯刑法第277 條第1 項之
    普通傷害罪及同法第302 條第1 項之剝奪他人行動自由罪。
    被告2 人與數名姓名年籍不詳之成年男子間，就上開傷害、
    妨害自由犯行，有犯意聯絡及行為分擔，為共同正犯。被告
    2 人均係以一傷害行為，同時傷害告訴人2 人，侵害告訴人
    2 人之法益，2 次觸犯刑法第277 條第1 項之普通傷害罪及
    均係以一拘禁行為，同時拘禁告訴人2 人，侵害告訴人2 人
    之法益，該當刑法第302 條第1 項之剝奪他人行動自由罪2
    次，各皆為同種想像競合犯，依刑法第55條前段規定，均應
    論以一刑法第277 條第1 項之普通傷害罪及同法第302 條第
    1 項之剝奪他人行動自由罪。被告2 人所犯上開傷害罪、剝
    奪他人自由罪之間，有方法、目的之牽連關係，依刑法第55
    條後段規定，均應依刑法第302 條第1 項之剝奪他人行動自
    由罪論處。末查，被告辛○○前於77年間曾因殺人案件，經
    臺灣桃園地方院以77年度重訴字第636 號判決判處有期徒刑
    14年，褫奪公權10 年 ，上訴後經臺灣高等法院以78年度上
    重一訴字第17號判決將原判決撤銷改判處有期徒刑12年，褫
    奪公權10年，經最高法院以78年度台上字第2761號判決上訴
    駁回確定，嗣又經臺灣高等法院以80年度聲減字第2971號裁
    定減為有期徒刑8 年，褫奪公權8 年確定，於82年9 月25日
    因假釋出監；又於假釋期間（83年間），因違反槍砲彈藥刀
    械管制條例案件，經臺灣臺北地方法院以83年度訴字第2333
    號判決判處有期徒刑2 年確定，上開假釋亦因而經撤銷，所
    餘殘刑及前開所宣告之刑接續執行，甫於88年7 月27日因縮
    刑期滿執行完畢以及被告子○○前曾於79年間因違反懲治盜
    匪條例案件，經臺灣臺北地方法院以79年度訴字第925 號判
    決判處有期徒刑9 年，上訴後經臺灣高等法院以79年度上訴
    字第3254號判決將原判決撤銷改判處有期徒刑8 年6 月確定
    ，甫於87年8 月29日因縮刑期滿執行完畢等情，有臺灣高等
    法院被告全國前案紀錄表各1 份在卷可按，其2 人於前案有
    期徒刑執行完畢五年內，再犯有期徒刑以上之本罪，均為累
    犯，皆應依刑法第47條規定，加重其刑。爰審酌被告2 人僅
    因債務問題，與告訴人間彼此意見不合，即起意傷害告訴人
    2 人及剝奪告訴人2 人之行動自由，並糾眾為之，惡性非輕
    ，兼衡告訴人2 人受傷之情形，尚未與告訴人2 人達成和解
    ，賠償所受損害以及被告2 人犯後僅坦承部分犯行，仍試圖
    掩飾，態度尚屬不佳等一切情狀，分別量處如主文所示之刑
    ，並諭知易科罰金之折算標準，以資懲儆。
四、扣案西瓜刀2 把、玩具手槍1 支，應係被告或共犯所有者，
    且供本件犯罪所用之物，已如前述，均應依刑法第38條第1
    項第2 款規定宣告沒收。
五、公訴意旨另以被告辛○○、子○○於上揭時、地，將告訴人
    乙○○、庚○○留置，剝奪渠等行動自由，禁止離去時，告
    訴人乙○○之友人即告訴人戊○○隨後至圓滿餐廳時，亦遭
    被告2 人與不知名人士之毆打及拘禁，致告訴人戊○○因而
    受有左眼外傷視神經病變、頭皮撕裂傷、左上眼瞼撕裂傷、
    全身多處瘀傷等傷害，因認此部分亦涉有刑法第277 條第1
    項及同法第302 條第1 項罪嫌云云。訊據被告辛○○、子○○堅決否認此部分犯行，並辯稱：告訴人戊○○到達餐廳時
    ，渠等均已不在本件案發現場，之後在餐廳又發生何事，渠
    等並不知道，告訴人戊○○受傷及遭人拘禁部分，渠等均不
    知悉，與渠等無關等語。公訴人認被告有傷害、拘禁告訴人
    戊○○之犯行，無非係以告訴人戊○○之指訴為其主要論據
    。然查：
  (一)按告訴人之告訴，係以使被告受刑事訴追為目的，是其陳述
    是否與事實相符，仍應調查其他證據以資審認，最高法院52
    年台上字第1300號著有判例意旨可資參照。本件告訴人戊○○之指訴，先係於偵查中指稱：當時有聽到1 個叫「阿水」
    的在場，後又改稱不知道被告是否在場，嗣於本院審理時卻
    又明確指稱「阿水」即被告子○○有在場云云，前後所述已
    然不一，是否可採，本屬有疑。何況，依告訴人庚○○於本
    院審理時到庭所證述之內容即「：：：之後我有聽到辛○○
    說外面來了很多人，辛○○他們跟原先在包廂的人就出去了
    ，只有留我跟乙○○在包廂，有2 人看守著，接著我就看到
    有2 個人抓戊○○進包廂，戊○○滿身是血，後來抓戊○○
    進來的人又出去了：：：」等語，明顯可知當告訴人戊○○
    被帶進圓滿餐廳包廂時，斯時被告均已不在包廂內，此並與
    證人即警員癸○○於本院審理時所證述之內容即伊到達時，
    並未見到被告在包廂內等語相互吻合，可見告訴人戊○○嗣
    於本院審理時所為之指訴應係有所不實。此外，復查無其他
    證據足資證明告訴人戊○○前開指訴：伊被帶進包廂內時，
    被告子○○確實在場云云，可堪採信，而被告辛○○當時已
    因手部受傷前往醫院治療乙節，亦有財團法人馬偕紀念醫院
    乙種診斷證明書1 紙附卷可按（見同上偵查卷第95頁），是
    被告辯稱：告訴人戊○○到時，渠等均已離開餐廳，告訴人
    戊○○受傷之事，渠等並不知情等語，堪信應非虛妄，足以
    採信。
  (二)次按共同正犯之所以應對其他共同正犯所實施之行為負其全
    部責任者，以就其行為有犯意之聯絡為限，若他犯所實施之
    行為，超越原計畫之範圍，而為其所難預見者，則僅應就其
    所知之程度，令負責任，未可概以共同正犯論（最高法院50
    年台上字第1060號判例意旨參照）。查本件緣起，如前所述
    ，係因告訴人乙○○、庚○○至被告為股東之圓滿餐廳催討
    薪資及承做水電之工資，雙方認知不同，發生口角爭執而起
    ，為一偶發之狀況，而告訴人戊○○到達上開案發現場時，
    被告均已不在現場乙節，亦已如上述，則衡諸常情，本件既
    非被告事先有所預謀、計畫，且被告均不知告訴人戊○○之
    後亦將到達現場，則又如何能與公訴人所指之不知名人士有
    犯意聯絡？是縱告訴人戊○○受有上開傷勢及遭人拘禁為真
    ，亦難認被告就該不知名人士所實施之行為有所預見，而得
    令負共同正犯之責。此外，復查無其他積極證據足資認定被
    告有此部分犯行，原應為無罪之諭知，惟公訴意旨認此部分
    與前開有罪部分各有想像競合犯及牽連犯之裁判上一罪關係
    ，爰不另為無罪之諭知，附此敘明。
據上論斷，應依刑事訴訟法第299條第1項前段，刑法第28條、第
277 條第1 項、第302 條第1 項、第55條、第47條、第41條第1
項前段、第38條第1 項第2 款，罰金罰鍰提高標準條例第1 條前
段、第2 條，判決如主文。
本案經檢察官程秀蘭到庭執行職務。
中　　華　　民　　國　　94　　年　　5 　　月　　31　　日
                  刑事第十庭  審判長法　官  高奕驤
                                    法  官  曾正耀
                                    法  官  黃若美
上列正本證明與原本無異。
如不服本判決，應於判決送達後10日內向本院提出上訴狀 (應附
繕本)， 上訴於臺灣高等法院。
                                    書記官　曹秋冬
中　　華　　民　　國　　94　　年　　5 　　月　　31　　日
附錄本案論罪科刑法條全文：
刑法第302條第1項：
私行拘禁或以其他方法，剝奪人之行動自由者，處5 年以下有期
徒刑、拘役或300 元以下罰金。
中華民國刑法第277條
傷害人之身體或健康者，處三年以下有期徒刑、拘役或一千元以
下罰金。
犯前項之罪因而致人於死者，處無期徒刑或七年以上有期徒刑；
致重傷者，處三年以上十年以下有期徒刑。
